臺灣嘉義地方法院刑事判決　　　　　　　99年度訴字第1009號
公　訴　人　臺灣嘉義地方法院檢察署檢察官
被　　　告　侯宗佑
指定辯護人　本院公設辯護人　顏玲玲
上列被告因槍砲彈藥刀械管制條例等案件，經檢察官提起公訴（
99年度偵字第6890號、第7604號），本院判決如下：
    主  文
侯宗佑幫助犯恐嚇取財罪，處有期徒刑參月。又犯非法寄藏可發
射子彈具殺傷力之槍枝罪，處有期徒刑參年貳月，併科罰金新臺
幣伍萬元，罰金如易服勞役，以新臺幣壹仟元折算壹日；扣案之
改造手槍壹支（槍枝管制編號：0000000000號）、子
彈玖顆，均沒收。應執行有期徒刑參年肆月，併科罰金新臺幣伍
萬元，罰金如易服勞役，以新臺幣壹仟元折算壹日；扣案之改造
手槍壹支（槍枝管制編號：0000000000號）、子彈玖
顆，均沒收。
    犯 罪 事 實
一、侯宗佑明知金融機構帳戶係個人理財之重要工具，攸關個人
    財產、信用之表徵，並可預見一旦交予他人使用，即有供作
    財產犯罪用途之可能，且一般人取得他人存摺之目的在於取
    得贓款及掩飾犯行不易遭人追查，對於提供帳戶必然供作從
    事不法犯罪使用等情節雖無確信，但仍基於幫助恐嚇取財犯
    罪之不確定故意，於民國99年2月4日前2、3日，在嘉義市○
    ○○路之保生大帝廟，將其臺灣郵政股份有限公司嘉義文化
    路郵局帳戶（局號：0000000，帳號：0000000）之存摺，連
    同提款卡、密碼等物，交付予友人陳信安，再由陳信安提供
    上揭帳戶予擄鴿勒贖集團使用，供為存提款及匯款使用，幫
    助擄鴿勒贖集團為恐嚇取財犯行時，作為匯款帳戶。嗣該擄
    鴿勒贖集團成員，意圖為自己不法所有，共同基於恐嚇取財
    之犯意聯絡，竊取如附表所示之人賽鴿後，於如附表所示之
    時間，撥打電話向如附表所示之人恫稱：要匯款，否則要將
    鴿子的腳、翅膀剪掉，或讓鴿子飛不回來等語，以此加害於
    財產之惡害通知，致其等心生畏懼，恐辛苦飼養培育之賽鴿
    遭遇不測，而依指示於如附表所示之時間，將如附表所示之
    金額匯入侯宗佑上開帳戶，賽鴿於匯款後始獲釋放，而上揭
    匯款隨即遭提領一空，侯宗佑即以此種方式，幫助擄鴿勒贖
    集團實行恐嚇取財犯行。
二、侯宗佑明知槍砲彈藥刀械管制條例管制之物品，非經中央主
    管機關許可不得寄藏，竟未經許可，基於寄藏可發射子彈具
    有殺傷力之改造手槍、具有殺傷力之子彈之犯意，於96年7
    月間某日，在嘉義縣新港鄉「奉天宮」旁邊之巷子，收受姓
    名年籍不詳自稱「林詩安」之成年男性友人，所寄放具有殺
    傷力，由仿GLOCK廠17型半自動手槍製造之槍枝，換裝土造
    金屬槍管而成之改造手槍1支，及具有殺傷力之子彈13顆，
    受「林詩安」委託代為保管，寄藏上開槍枝、子彈於其嘉義
    市○區○○街190巷3號住處。嗣於99年8月26日17時45分許
    ，侯宗佑騎乘車牌號碼SQO-183號輕型機車，行經嘉義市○
    區○○路與重興街口，因行跡可疑為警盤查，經警徵得其同
    意搜索，當場在上揭機車置物箱之黑色背包內，扣得上開槍
    枝、子彈，及不具殺傷力之改造手槍1支、槍管4支、槍械零
    件2袋等物，而查悉上情。
三、案經嘉義縣警察局水上分局、嘉義市政府警察局第一分局報
    請臺灣嘉義地方法院檢察署檢察官偵查起訴。
    理  由
壹、程序事項
    按被告以外之人於審判外之言詞或書面陳述，除法律有規定
    者外，不得作為證據。被告以外之人於審判外之陳述，雖不
    符刑事訴訟法第159條之1至第159條之4之規定，而經當事人
    於審判程序同意作為證據，法院審酌該言詞陳述或書面陳述
    作成時之情況，認為適當者，亦得為證據。刑事訴訟法第15
    9條第1項、第159條之5第1項分別定有明文。查檢察官、被
    告侯宗佑及辯護人對於證人即被害人莊正一、劉有量、黃啟
    瑞於警詢時之陳述，於本院審理時同意作為證據，本院審酌
    其等言詞陳述作成時之情況，核無違法取證或其他瑕疵，認
    為以之作為證據為適當，是其等此部分之陳述，應有證據能
    力。
貳、實體事項：
甲、有罪部分：
一、訊據被告對於上揭犯罪事實，於本院審理時坦承不諱（見本
    院99年度訴字第1009號-下稱本院卷，第74-77頁），並經證
    人莊正一、劉有量、黃啟瑞於警詢時證述綦詳（見警卷第1
    卷第1-6頁），復有郵政國內匯款單3張、郵政存簿儲金每日
    活動戶提存詳情表、查詢未印摺交易詳情、開戶資料、槍枝
    初步檢視報告表、自願受搜索同意書、搜索扣押筆錄、車輛
    詳細資料報表各1份及照片16張等附卷可稽（見警卷第1卷第
    7-12頁、第2卷第6-12、16-18、21-27頁）。扣案之手槍1支
    （槍枝管制編號：0000000000），經鑑定認係改造手槍，由
    仿GLOCK廠17型半自動手槍製造之槍枝，換裝土造金屬槍管
    而成，擊發功能正常，可供擊發適用子彈使用，認具殺傷力
    ；扣案之子彈13顆，經鑑定認均係非制式子彈，由金屬彈殼
    組合直徑8.9±0.5mm金屬彈頭而成，採樣4顆試射，可擊發
    ，認均具殺傷力，有內政部警政署刑事警察局99年11月11日
    刑鑑字第0990143666號鑑定書1份在卷可參（見99年度偵字
    第6890號-下稱偵卷，第26-27頁），另有改造手槍1支、子
    彈9顆及送鑑定後試射所餘之彈殼4個扣案可資佐證，足認被
    告之自白與事實相符，本件事證明確，被告之犯行均堪予認
    定。
二、論罪科刑部分：
  (一)按寄藏與持有，均係將物置於自己實力支配之下，僅寄藏必
    先有他人之持有行為，而後始為之受寄代藏而已，故寄藏之
    受人委託代為保管，其保管之本身，亦屬持有，不過，此之
    持有係受寄之當然結果，法律上自僅就寄藏行為為包括之評
    價，不另就持有予以論罪（最高法院74年台上字第3400號判
    例意旨參照）。本件被告係受委託而代為保管改造手槍及子
    彈，揆諸上開判例，應僅就寄藏行為為包括之評價，不另就
    持有行為予以論罪。
  (二)查被告將帳戶交給擄鴿勒贖集團使用，顯係基於幫助他人恐
    嚇取財之犯意，且所為提供帳戶予他人之行為係屬刑法恐嚇
    取財罪構成要件以外之行為，其係以幫助他人犯罪之意思而
    參與犯罪構成要件以外之行為。核被告所為，係犯刑法第30
    條第1項前段、第346條第1項之幫助恐嚇取財罪、槍砲彈藥
    刀械管制條例第8條第4項之非法寄藏可發射子彈具殺傷力之
    槍枝罪，及同條例第12條第4項之非法寄藏子彈罪。被告以1
    幫助行為，幫助他人先後對3人恐嚇取財，係1行為觸犯數罪
    名，為想像競合犯，應依刑法第55條規定從一重之幫助恐嚇
    取財罪論處（臺灣高等法院暨所屬法院96年法律座談會研討
    結果參照）。被告以1行為同時觸犯非法寄藏可發射子彈具
    殺傷力之槍枝罪、非法寄藏子彈罪，為想像競合犯，應從一
    重之非法寄藏可發射子彈具殺傷力之槍枝罪。被告幫助他人
    實行恐嚇取財之犯罪行為，為幫助犯，爰依刑法第30條第2
    項之規定減輕其刑。被告所犯幫助恐嚇取財罪、非法寄藏可
    發射子彈具殺傷力之槍枝罪，犯意各別，行為互殊，應予分
    論併罰。
  (三)爰審酌被告國中畢業之智識程度，因同意提供帳戶供他人非
    法使用，幫助他人犯罪，惟其本身未實際參與本件恐嚇取財
    之犯行，責難性較小，被害人等所受之損害，暨被告為友人
    保管槍枝、子彈之犯罪動機，對社會治安之潛在危險，所寄
    藏槍枝、子彈之數量、期間，及被告犯後坦承犯行等一切情
    狀，各量處如主文所示之刑，及就有期徒刑部分定其應執行
    之刑，並就罰金部分諭知易服勞役之折算標準，以示懲儆。
    扣案具有殺傷力之改造手槍1支、子彈9顆，係屬違禁物，應
    依刑法第38條第1項第1款規定宣告沒收。扣案具有殺傷力之
    子彈4顆，業經鑑驗機關於鑑驗時試射後，僅剩餘彈殼，而
    失其子彈之結構及性能，為廢棄之物，已不具殺傷力，非屬
    違禁物，爰不另為沒收之諭知。
  (四)扣案之手槍1支（槍枝管制編號：0000000000號），經鑑定
    認係改造手槍，由仿GLOCK廠27型半自動手槍製造之槍枝，
    換裝土造金屬槍管而成，經檢視，撞針無法固定於待擊發位
    置，依現狀，無法供擊發適用子彈使用，認不具殺傷力，有
    內政部警政署刑事警察局99年11月11日刑鑑字第0990143666
    號鑑定書1份附卷可憑（見偵卷第26-27頁），既非違禁物，
    爰不併予諭知沒收。扣案之槍械零件2袋，經鑑定認其中1袋
    ，分係塑膠槍機及土造金屬撞針半成品（3支）；其中1袋認
    分係復進簧桿、彈簧、金屬管等物，有內政部警政署刑事警
    察局100年1月14日刑鑑字第0990177437號函1份在卷可參（
    見本院卷第56-57頁），且上揭槍械零件2袋審認非屬本部86
    年11月24日台（86）內警字第8670683號公告之槍砲主要組
    成零件，有內政部100年2月9日內授警字第1000870226號函1
    份附卷足憑（見本院卷第62頁），另扣案之槍管4支亦非屬
    槍砲之主要零件（詳後述），以上均非違禁物，且非被告所
    有；扣案之黑色背包1個，雖係被告供本件寄藏槍彈犯罪所
    用之物，惟非被告所有，均據被告於本院審理時供述在卷（
    見本院卷第69頁），是無證據證明係被告所有之物，爰不併
    予諭知沒收。
乙、不另為無罪諭知部分：
一、本件公訴意旨另以：被告明知「林詩安」交付之槍管4枝亦
    屬於列管之槍枝主要組成零件，未經許可不得持有、寄藏，
    竟仍未經許可，基於持有槍枝主要組成零件之犯意，於上揭
    時、地，應「詩安」之託，同時受寄代藏槍管4支等物。因
    認被告涉犯槍砲彈藥刀械管制條例第13條第4項之非法寄藏
    槍砲之主要零件罪。
二、按犯罪事實應依證據認定之，無證據不得認定其犯罪事實；
    不能證明被告犯罪者，應諭知無罪之判決，刑事訴訟法第
    154條第2項、第301條第1項分別定有明文。次按認定不利於
    被告之事實，須依積極證據，苟積極證據不足為不利於被告
    事實之認定，即應為有利於被告之認定，更不必有何有利之
    證據（最高法院30年上字第816號判例意旨參照）。
三、本件檢察官認被告涉犯上開罪嫌，無非係以被告之自白及扣
    案之槍管為其論據。經查，扣案之槍管4支，經鑑定認2支係
    內具阻鐵之金屬槍管；2支係土造金屬槍管半成品，有內政
    部警政署刑事警察局100年1月14日刑鑑字第0990177437號函
    1份在卷可考（見本院卷第56-57頁），且上揭槍管4支審認
    非屬本部86年11月24日台（86）內警字第8670683號公告之
    槍砲主要組成零件，有內政部100年2月9日內授警字第10008
    70226號函1份附卷可稽（見本院卷第62頁），足見上揭槍管
    4支非屬槍砲之主要零件。
四、此外，復查無其他積極證據足資證明被告確有檢察官所指之
    犯行，是就此部分應認被告罪嫌尚有不足。惟公訴意旨既認
    此部分與上開起訴經本院判刑之非法寄藏可發射子彈具殺傷
    力之槍枝罪、非法寄藏子彈罪部分，具有想像競合犯之關係
    ，屬於裁判上之1罪，故就此部分，不另為無罪之諭知。
據上論斷，應依刑事訴訟法第299條第1項前段，槍砲彈藥刀械管
制條例第8條第4項、第12條第4項，刑法第11條前段、刑法第30
條第1項前段、第346條第1項、第55條、第30條第2項、第51條第
5款、第42條第3項前段、第38條第1項第1款，刑法施行法第1條
之1第1項、第2項前段，判決如主文。
本案經檢察官郭志明到庭執行職務。
中    華    民    國   100    年    2     月    25    日
                刑事第二庭  審判長法  官  沈福財
                                  法  官  林青怡
                                  法  官  卓春慧
以上正本證明與原本無異。
如不服本判決應於收受判決後10日內向本院提出上訴書狀，並應
敘述具體理由；其未敘述上訴理由者，應於上訴期間屆滿後20日
內向本院補提理由書（均須按他造當事人之人數附繕本）「切勿
逕送上級法院」。告訴人或被害人如對於本判決不服者，應具備
理由請求檢察官上訴，其上訴期間之計算係以檢察官收受判決正
本之日期為準。
中    華    民    國   100    年    2     月    25    日
                                  書記官  李玫娜
附錄本案論罪科刑法條全文：
刑法第346條第1項：
意圖為自己或第三人不法之所有，以恐嚇使人將本人或第三人之
物交付者，處6月以上5年以下有期徒刑，得併科1千元以下罰金
。
槍砲彈藥刀械管制條例第8條：
未經許可，製造、販賣或運輸鋼筆槍、瓦斯槍、麻醉槍、獵槍、
空氣槍或第4條第1項第1款所定其他可發射金屬或子彈具有殺傷
力之各式槍砲者，處無期徒刑或5年以上有期徒刑，併科新臺幣1
千萬元以下罰金。
未經許可，轉讓、出租或出借前項所列槍枝者，處5年以上有期
徒刑，併科新臺幣1千萬元以下罰金。
意圖供自己或他人犯罪之用，而犯前二項之罪者，處無期徒刑或
7年以上有期徒刑，併科新臺幣1千萬元以下罰金。
未經許可，持有、寄藏或意圖販賣而陳列第1項所列槍枝者，處3
年以上10年以下有期徒刑，併科新臺幣700萬元以下罰金。
第1項至第3項之未遂犯罰之。
槍砲彈藥刀械管制條例第12條第4項：
未經許可，持有、寄藏或意圖販賣而陳列子彈者，處5年以下有
期徒刑，併科新台幣300元以下罰金。
附表：
┌──┬───┬──────┬──────┬──────┐
│編號│被害人│接獲恐嚇電話│  匯款時間  │ 匯款金額   │
│    │      │之時間      │            │（新臺幣）  │
├──┼───┼──────┼──────┼──────┤
│ 1  │莊正一│99年2月4日  │99年2月4日15│3,000元     │
│    │      │某時        │時25分      │            │
├──┼───┼──────┼──────┼──────┤
│ 2  │劉有量│99年2月9日  │99年2月9日12│5,000元     │
│    │      │某時        │時32分      │            │
├──┼───┼──────┼──────┼──────┤
│ 3  │黃啟瑞│99年2月9日  │99年2月9日12│4,500元     │
│    │      │某時        │時38分      │            │
└──┴───┴──────┴──────┴──────┘